臺灣高等法院臺中分院刑事裁定
110年度毒抗字第1204號
抗  告  人  
即  被  告  羅偉中



上列抗告人因違反毒品危害防制條例案件，經檢察官聲請送觀察
勒戒，不服臺灣臺中地方法院中華民國110年9月11日110年度毒
聲字第1146號第一審刑事裁定（聲請案號：臺灣臺中地方檢察署
110年度聲觀字第969號。偵查案號：同署110年度毒偵字第1880
、2040、2517號），提起抗告，本院裁定如下：
    主  文
抗告駁回。
    理  由
一、本件抗告意旨略以：㈠毒品危害防制條例已明文賦予檢察官
    就是否給予被告戒癮治療的緩起訴處分有裁量權，檢察官自
    應妥適審查被告是否符合緩起訴之要件而為決定，如所為裁
    量有濫用或怠於行使裁量權之瑕疵，自得為司法審查之對象
    。㈡被告並無毒品戒癮治療實施辦法及完成戒癮治療認定標
    準第2條第2項所列不適合為附命緩起訴完成戒癮治療之情事
    ，應無不適合為戒癮治療之法定事由。被告固不否認施用毒
    品之犯罪事實，但也在事後誠實接受尿檢並坦承犯行，亦無
    嗣後掩飾犯行之情形。被告過去既能堅持為期一年之戒癮療
    程，犯後又願意坦承一切，堪認無繼續施用毒品之傾向，非
    不能給予被告由醫師重新進行評估是否接受戒癮治療之機會
    。㈢檢察官未給予被告陳述意見之機會，逕向法院聲請送觀
    察勒戒，亦無說明理由，顯未斟酌個案情節，難謂已為合義
    務性之裁量。被告為家中經濟支柱，被告祖母及父母均已年
    邁，仰賴被告之扶養與照護，如執行觀察勒戒，將導致被告
    家庭頓失經濟來源，爰提起本件抗告，請將原裁定撤銷，發
    回原審法院另為適法處理等語。
二、按犯毒品危害防制條例第10條之罪者，檢察官應聲請法院裁
    定，或少年法院（地方法院少年法庭）應先裁定，令被告或
    少年入勒戒處所觀察、勒戒，其期間不得逾2月，毒品危害
    防制條例第20條第1項定有明文。又同條例第20條第1項規定
    之觀察、勒戒處分，並非對於施用毒品犯罪者之懲處，而係
    針對受處分人將來之危險所為預防、矯正措施之保安處分，
    目的係為斷絕施用毒品者之身癮及心癮，並屬強制規定，凡
    犯毒品危害防制條例第10條之罪者，經檢察官聲請，法院僅
    得依法裁定受處分人令入勒戒處所觀察、勒戒，並無自由裁
    量之餘地。至於毒品危害防制條例第24條規定，本法第20條
    第1 項及第23條第2 項之程序，於檢察官先依刑事訴訟法第
    253 條之1 第1 項、第253 條之2 之規定，為附命完成戒癮
    治療之緩起訴處分時，或於少年法院（地方法院少年法庭）
    認以依少年事件處理法程序處理為適當時，不適用之。前項
    緩起訴處分，經撤銷者，檢察官應依法追訴。第1 項所適用
    之戒癮治療之種類、其實施對象、內容、方式與執行之醫療
    機構及其他應遵行事項之辦法及完成戒癮治療之認定標準，
    由行政院定之。是法務部基於防制毒品危害之刑事政策與毒
    品危害防制條例第24條規定，鑑於若干施用毒品者如僅施以
    徒刑不足以斷絕毒癮之規範本旨，令檢察機關與行政院衛生
    褔利部合作，訂定美沙東戒癮治療計畫，改以緩起訴處分方
    式轉介毒品施用者前往醫療院所治療。惟是否給予被告為附
    命完成戒癮之緩起訴處分，仍屬檢察官之職權，非法院所得
    審酌（最高法院107年度台上字第3987號刑事判決意旨參照
    ）。
三、經查，抗告人基於施用第二級毒品甲基安非他命之犯意，分
    別於㈠民國110年2月6日晚上10時許，在其位於臺中市○○區○○
    ○街00號5樓住處內，以將甲基安非他命置入玻璃球內燒烤吸
    食煙霧之方式，施用第二級毒品甲基安非他命1次，嗣於110
    年2月8日上午10時23分許，在臺灣臺中地方檢察署採尿室採
    集尿液送驗，結果呈安非他命及甲基安非他命陽性反應。㈡
    於110年2月15日晚上10時許，在其位於臺中市○○區○○○街00
    號5樓住處內，以將甲基安非他命置入玻璃球內燒烤吸食煙
    霧之方式，施用第二級毒品甲基安非他命1次，嗣於110年2
    月19日下午3時44分許，在臺灣臺中地方檢察署採尿室採集
    尿液送驗，結果呈安非他命及甲基安非他命陽性反應。㈢於1
    10年4月18日晚上11時許，在其位於臺中市○○區○○○街00號5
    樓住處內，以將甲基安非他命置入玻璃球內燒烤吸食煙霧之
    方式，施用第二級毒品甲基安非他命1次，嗣於110年4月20
    日上午9時10分許，經警徵得其同意採集尿液送驗，結果呈
    安非他命及甲基安非他命陽性反應。上開犯罪事實，業據抗
    告人於警詢及偵查中坦承不諱（見臺灣臺中地方檢察署110
    年度毒偵字第1880號偵查卷第16頁至第17頁及第35頁至第36
    頁、同署110年度毒偵字第2040號偵查卷第20頁至第21頁、
    同署110年度毒偵字第2517號偵查卷第15頁至第21頁），而
    抗告人分別在附命緩起訴執行戒癮治療期間於觀護人採尿及
    為警查獲後所採集之尿液經送驗後，均確呈安非他命及甲基
    安非他命陽性反應，有臺灣臺中地方檢察署施用毒品犯尿液
    檢體監管紀錄表、台灣檢驗科技股份有限公司濫用藥物檢驗
    報告各2份、勘察採證同意書、臺中市政府警察局刑警大隊
    委託尿液代號與真實姓名對照表、正修科技大學超微量研究
    科技中心尿液檢驗報告各1份在卷可查（見臺灣臺中地方檢
    察署110年度毒偵字第1880號偵查卷第22頁至第23頁、同署1
    10年度毒偵字第2517號偵查卷第26頁至第27頁、同署110年
    度毒偵字第2040號偵查卷第23頁至第27頁），足認抗告人前
    揭自白核與事實相符，抗告人施用第二級毒品之犯行，洵堪
    認定。又抗告人前未曾因施用毒品案件，經觀察、勒戒或強
    制戒治執行完畢，此有臺灣高等法院被告前案紀錄表1份在
    卷可佐。原審因認檢察官聲請將抗告人送勒戒處所觀察、勒
    戒，為有理由，而裁定將抗告人送勒戒處所施以觀察、勒戒
    ，核其認事用法，俱無不合。
四、抗告意旨雖以前詞置辯，主張自觀護人驗尿發現後及警方查
    獲後對犯行均坦承不諱，其並無毒品戒癮治療實施辦法及完
    成戒癮治療認定標準第2條第2項各款所列不適合為附命完成
    戒癮治療緩起訴處分之情事，檢察官未斟酌採行戒癮治療之
    緩起訴處分，亦未給予抗告人陳述意見之機會，難謂已為合
    義務性之裁量等語。惟查：
  ㈠毒品危害防制條例第24條第1 項，雖採行「觀察、勒戒」與
    「緩起訴之戒癮治療」並行之雙軌模式，然並無「緩起訴之
    戒癮治療」應優先於「觀察、勒戒」之強制規定，因此，檢
    察官對於「初犯」及「3年後再犯」施用毒品案件，本得按
    照個案情形，依法裁量決定採行「緩起訴之戒癮治療」或「
    觀察、勒戒」。且是否給予被告為附命完成戒癮治療之緩起
    訴處分，事屬刑事訴訟法第253條之1第1項及第253條之2第1
    項第6款特別賦予檢察官之職權，法院原則上應尊重檢察官
    職權之行使，僅就檢察官之判斷有違背法令、事實認定有誤
    或其他裁量重大明顯瑕疵等事項，予以有限之低密度審查，
    檢察官就此裁量權之行使，苟無濫用或不當情形，自不得任
    意指為違法（最高法院103年台上字第2464號、107年台上字
    第3987號判決意旨參照）。
  ㈡又毒品危害防制條例中關於觀察、勒戒之規定，乃係導入一
    療程觀念，針對受處分人將來之危險所為預防、矯治措施之
    保安處分，目的係在戒除受處分人施用毒品身癮及心癮之措
    施，以達教化與治療之目的，其立法意旨在幫助施用毒品者
    戒毒，非屬懲戒行為人之性質，核與刑罰執行之目的不同，
    且此為法律之強制規定，除有毒品危害防制條例第21條第1
    項規定犯同條例第10條之罪者，於犯罪未發覺前，自動向衛
    生福利部指定之醫療機構請求治療，醫療機構免將請求治療
    者送法院或檢察機關，以及同條例第24條第1 項規定檢察官
    先依刑事訴訟法第253 條之1 第1 項、第253 條之2 之規定
    ，為附命完成戒癮治療之緩起訴處分時，不適用第20條第1 
    項之程序外，凡違反同條例第10條之規定者，檢察官即應依
    同條例第20條第1 項規定，向法院提出聲請裁定令入勒戒處
    所觀察、勒戒。而被告是否適用毒品危害防制條例第24條第
    1 項所定之戒癮治療程序，原係法律賦予檢察官之裁量權限
    ，要非法院所得審酌，已如前述，是經檢察官聲請法院裁定
    將被告送勒戒處所觀察、勒戒者，法院僅得就其聲請審查被
    告是否有施用毒品之行為，以及被告是否為「初犯」或為觀
    察、勒戒、強制治療執行完畢後「3年內再犯」而為准駁之
    裁定，並無自由斟酌以其他方式替代或得以其他原因免予執
    行之權。
　㈢本件抗告人前無施用毒品案件，經觀察、勒戒或強制戒治執
    行完畢之紀錄，抗告之施用第二級毒品之犯行明確，且無犯
    罪未發覺前，自動向指定醫療機構請求治療情事，抗告人係
    於前案緩起訴期間，多次再犯本件施用第二級毒品犯行，檢
    察官於斟酌個案情節及卷內事證後，認為不宜依刑事訴訟法
    第253條之1第1項、第253條之2等規定對被告為附命完成戒
    癮治療之緩起訴處分，而係選擇向原審法院聲請裁定被告入
    勒戒處所觀察、勒戒，以達戒癮治療之目的，洵屬檢察官裁
    量權之適法行使，法院自應予以尊重，且查無檢察官聲請有
    何違背法令、認定事實有誤或其他重大明顯瑕疵之處，其聲
    請應屬有據，自無由法院審酌以其他方式替代之餘地。抗告
    意旨關於檢察官未給予抗告人陳述意見之機會部分，觀諸現
    行毒品危害防制條例，並無課以檢察官於聲請觀察、勒戒前
    或法院裁定前，應訊問受處分人是否同意觀察、勒戒或給予
    陳述意見之規定。況抗告人已自承其疏忽未於檢察官開庭前
    至醫院接受戒癮治療評估等情，顯非無予其陳述意見之機會
    ，此部分抗告意旨即無可採。至其他抗告意旨有關抗告人之
    家庭狀況等情，經核則均非法院裁定應否令入勒戒處所觀察
    、勒戒時所得審酌之事項，是被告據以提起抗告，亦屬無據
    ，而不足採。原審因而裁定抗告人應送勒戒處所執行觀察、
    勒戒，經核認事用法並無不合。抗告人仍執前詞，提起本件
    抗告，指摘原裁定不當，為無理由，應予駁回。
五、據上論結，應依刑事訴訟法第412條，裁定如主文。
中　　華　　民　　國　　110 　年　　10　　月　　22　　日
　　　　　  刑事第一庭  審判長法　官　江  德  千
                              法  官　簡  源  希
                              法  官　高  增  泓
以上正本證明與原本無異。
不得再抗告。 
                              書記官　黃  美  珍 
　　　　　　　　　　　　　　　
中　　華　　民　　國　　110 　年　　10　　月　　22　　日